臺灣高等法院刑事判決　　　　　　　 96年度交上訴字第150號
上　訴　人　臺灣臺北地方法院檢察署檢察官
被　　　告　乙○○
選任辯護人　王寶蒞律師
上列上訴人因被告公共危險等案件，不服臺灣臺北地方法院95年
度交訴字第134號，中華民國96年6月20日第一審判決（起訴案號
：臺灣臺北地方法院檢察署95年度調偵字第89號），提起上訴，
本院判決如下：
    主  文
上訴駁回。
    理  由
一、公訴意旨略以：被告乙○○於民國94年3月15日下午2時25分
    許，駕駛車牌號碼2G-4557 號自用小客車，沿臺北市○○○
    路○段由東往西行駛，抵達同路段67 號前時，應注意車前狀
    況，隨時採取必要之安全措施，依當時情形，又無不能注意
    之情事，竟疏未注意，不慎自後追撞同向由告訴人甲○○（
    原名陳甲○○）所駕駛之車牌號碼HQH-101 號重型機車右後
    車尾，致甲○○人車倒地後，受有第12 胸椎、第3腰椎壓迫
    性骨折之傷害。被告於肇事致人受傷後，並未協助救護，亦
    未在場等候救護車或交通警察，即趁隙駕車逃逸現場，幸有
    路人及時記下車號，始為警循線查獲上情。因認被告涉犯刑
    法第284條第1項前段過失傷害及同法第185條之4肇事逃逸罪
    嫌云云。
二、公訴人認被告涉有上揭罪嫌，無非以告訴人於警詢、偵查之
    指證，馬偕紀念醫院診斷證明書、道路交通事故現場圖、臺
    北市政府警察局中山分局交通分隊交通事故談話紀錄表、補
    充資料表、調查報告表、照片4 張，暨被告自承上揭車輛為
    伊所有為論據。
三、訊之被告，雖坦承2G-4557 號自用小客車為伊所有，然堅決
    否認有任何公訴意旨所指之犯行，於原審及本院均辯稱：當
    時並未駕駛上開自用小客車，亦無肇事致告訴人受傷等語。
四、按犯罪事實之認定，應憑證據，如未能發現相當證據，或證
    據不足以證明，自不能以推測或擬制之方法，以為裁判基礎
    。而告訴人之告訴，係以使被告受刑事訴追為目的，是其陳
    述是否與事實相符，仍應調查其他證據以資審認。且認定犯
    罪事實應依證據，為刑事訴訟法所明定，故被告否認犯罪事
    實所持之辯解，縱屬不能成立，仍非有積極證據足以證明其
    犯罪行為，不能遽為有罪之認定（最高法院40年台上字第86
    號、52年台上字第1300號、30年上字第1831號判例參照）。
    經查：
  (一)告訴人於上揭時地，因騎乘機車發生事故，造成身體受有第
    12 胸椎、第3腰椎壓迫性骨折之傷害，肇事者於事故發生後
    ，未採行救護措施逕行離去，固據告訴人迭於警詢、偵審中
    指證不移，並有其提出之診斷證明書為憑，然被告是否即為
    該肇事者，應賴積極證據為證。
  (二)被告雖坦認2G-4557 號自用小客車為伊所有，然始終否認於
    94年3月15日下午2時25分左右駕駛該車輛行經上揭處所。而
    關於告訴人如何得知肇事車輛之車號一節，告訴人於警詢中
    陳稱「我確定是該輛2G-4557 自小客車撞到我沒錯……當時
    有一名好心的民眾記下車號給我，我當場還有核對車號沒錯
    」（偵字第18806號卷第5頁）、「車號是當時路人提供給我
    的，我當時意識模糊無法辨認」（同上卷第16頁）、「事後
    有一位路人留下肇事車輛車號2G-4557 給我，並且幫我報案
    處理」（同上卷第24頁）；偵查中陳稱「車號是路人抄給我
    的」（同上卷第39頁），又稱「當時我有記下車號，有一個
    好心的路人，好心抄下車號給我，經我核對後，與我記得的
    車號一樣」（調偵字第89 號卷第7頁）；又於原審陳稱「號
    碼是路過的人寫給我的」、「路人寫給我的，他是隨便用一
    張紙寫下來的，當時肇事車輛還沒有走，我有核對車號是相
    同的，結果車子就開走了」（原審卷第31頁、第114 頁反面
    ）。另關於是否親睹被告即為在場之人部分，告訴人於警詢
    時陳稱「（車禍發生時，你有無看到肇事者面貌）我沒有看
    清楚……該駕駛是一名女子」（偵字第18806號卷第5頁）、
    「我被該自小客車撞倒後，一陣暈眩，隱約中有看到該自小
    客車停車，車上下來三名女子將我扶到路旁之紅磚人行道，
    並將我的機車扶好移置路旁停放，另詢問我有無受傷，但當
    時我因遭撞擊，意識模糊，無法回答，該三名女子便又上車
    逕行駛離」、「（肇事者年約幾歲？特徵？）我祇看到三名
    女子自該自小客車下車將我扶起，三名女子年約20至30歲，
    中等身材約160公分」（同上卷第16 頁）、「肇事後我坐在
    路旁時，有三位女孩子過來扶我，我當時意識不清楚，祇知
    道他們叫我趕快起來，並且把車輛扶起，當我坐在騎樓時，
    那三位女孩子即駕車往西離開」（同上卷第24頁）。嗣於偵
    查中則稱「（如何認定係被告所為）因為他們撞到我時，我
    就倒下去，有三名同車之女子扶我去路邊，其中一人即為被
    告」（同上卷第39頁）、「（庭上之人，你確定當天在場）
    確定」、「我當時雖然痛，但意識清楚，他們來扶我時，我
    有看到他們的面孔，所以我可以確定在庭的被告就是他們其
    中一人，我還記得一個瘦高的女生」（調偵字第89號卷第 7
    頁）；又於原審稱「我有看到被告幫我拖至路邊」（原審卷
    第31頁反面）等語。核告訴人上揭陳述，對於伊如何得知肇
    事車輛之號碼、當時是否親自記下肇事車輛之車號、曾否見
    到被告在場等事項，前後所陳，顯非一致，已非無瑕疵可指
    。再細繹告訴人之陳述，於案發之初，未能辨認相關車號或
    指認被告，直至偵審程序，復得以明確指認被告當時在場，
    核與事理，亦屬相悖。況告訴人始終未能提出所稱路人交付
    之字據供為佐證，所為指證，即難遽採為不利被告認定之唯
    一依據。
  (三)據證人即警員黃志仁於原審證稱「（你提到被害人說車號是
    路人提供給他的，是否有字條）我不記得有字條」、「（當
    天是否有指認被告是否肇事者）有給被害人看，但是他無法
    指認，他無法確認」、「被害人有到場去看那輛車，但因為
    他沒有辦法確認這輛車，也沒有辦法確認這個人」、「我們
    請他把車子開來，他有開來，但是現場看不出被告車輛有明
    顯的擦痕，我們請被害人自己看，他也沒有指出特定的點要
    我們採證，所以本件沒有留下採證資料，本件被告並沒有拒
    絕採證」等語（原審卷第111頁反面、第112頁），核亦證稱
    告訴人於案發當時未能明確指證被告及其所有車輛與本件事
    故相關。
  (四)本件被告就伊於告訴人遭人駕車撞及當時何在一節，先稱當
    時在公司上班，繼謂當日下午在家溫習功課，前後雖有不一
    ，然尚難憑此即為不利被告認定之依據。且綜上公訴人所引
    之證據，尚不足以證明被告確有於上揭時地駕車肇事致告訴
    人受傷後逃逸之行為，而本件除告訴人片面具有瑕疵之指訴
    外，並無其他積極證據足認被告確有公訴人所指之犯行，應
    認被告犯罪尚屬不能證明。
五、原審法院經審理結果，為被告無罪之諭知，經核並無不合。
    檢察官仍執陳詞，以被告已遭告訴人明確指認係肇事車輛中
    三名女子之一，且告訴人於警員黃志仁通知指認時，亦明確
    指認上揭車輛即為肇事車輛，再警察機關採證時，距離肇事
    時間已隔三個半月，當不排除被告已先湮滅證據云云，指摘
    原判決不當而提起上訴，為無理由，應予駁回。
據上論結，應依刑事訴訟法第368條，判決如主文。
本案經檢察官呂建昌到庭執行職務
中　　華　　民　　國　　96　　年　　9 　　月　　27　　日
　　　　　　　　　刑事刑七庭    審判長法　官  黃麗生
　　　　　　　　　　　　　　　　　　  法　官  許宗和
　　　　　　　　　　　　　　　　　　  法　官  林勤純
以上正本證明與原本無異。
檢察官如不服關於公共危險部分判決應於收受送達後十日內向本
院提出上訴書，未附理由者，應於提起上訴後十日內補具上訴理
由書（均應附繕本）；過失傷害部分，不得上訴。
被告不得上訴。
                                      書記官  楊妙恩
中　　華　　民　　國　　96　　年　　9 　　月　　27　　日
